臺灣臺中地方法院民事判決　100年度建字第81號
原　　　告　新霖鋁業有限公司
法定代理人　林怡君
訴訟代理人　林樹木
訴訟代理人　吳榮昌律師
複　代理人　鄭中睿律師
被　　　告　一品營造股份有限公司
法定代理人　楊佳璋
上列當事人間請求給付工程款事件，本院於民國100年11月22日
言詞辯論終結，判決如下
    主    文
被告應給付原告新臺幣壹佰參拾萬元，及其中新臺幣壹佰壹拾萬
元自民國100年5月19日起至清償日止，按週年利率百分之五計算
之利息，及其中新臺幣貳拾萬元自民國100年4月11日起至清償日
止，按週年利率百分之六計算之利息。
訴訟費用由被告負擔。
本判決於原告以新臺幣肆拾參萬參仟參佰元供擔保後，得假執行
。
    事實及理由
一、按訴狀送達後，原告不得將原訴變更或追加他訴，但擴張或
    減縮應受判決事項之聲明者，不在此限，民事訴訟法第255
    條第1項第3款定有明文。本件原告於起訴時聲明為「被告應
    給付原告新臺幣（下同）130萬元，及自民國（下同）100年
    4月11日起至清償日止，其中110萬元按年息百分之五計算利
    息；20萬元按年息百分之六計算利息」；嗣於本件訴訟進行
    中，變更聲明為「被告應給付原告130萬元，及其中110萬元
    自本件支付命令送達被告之翌日（即100年5月19日）起至清
    償日止，按年息百分之五計算之利息；及其中20萬元自100
    年4月11日起至清償日止，按年息百分之六計算之利息」，
    核屬減縮應受判決事項之聲明，與首揭規定相符，應予准許
    ，先予敘明。
二、又按言詞辯論期日，當事人之一造不到場者，得依到場當事
    人之聲請，由其一造辯論而為判決。民事訴訟法第385條第1
    項前段定有明文。本件被告經合法通知未於言詞辯論期日到
    場，核無民事訴訟法第386條各款之情事，爰依原告之聲請
    而為一造辯論之判決。
三、原告起訴主張：被告於99年間將其所承攬訴外人苗栗縣政府
    之「頭份衛生所重建工程」中「鋁門窗工程」及「外牆鋁格
    柵工程」轉包予原告，兩造並於99年7月30日簽訂二份「分
    包工程合約」，分別約定「鋁門窗工程」總價為165萬元、
    「外牆鋁格柵工程」總價為65萬元，共計230萬元，並於上
    開二合約第4條第1、2款約定：「開工後於每月10日原告得
    申請估驗一次，被告依實做數量付給原告該期內完成工程價
    值之90%，並於同月25日支付價款（100%45天期票）」、「
    全部工程完成後，乙方（即原告）應開立出廠證明或保固書
    ，經業主（即苗栗縣政府）正式驗收合格結算後付清尾款」
    。然本件原告已如期完成被告所分包之苗栗縣政府「頭份衛
    生所重建工程」中之「鋁門窗工程」及「外牆鋁格柵工程」
    等工程，並依約於99年10月13日交付驗收工程時所需之鋁窗
    出廠證明及材質證明書，是被告依約應給付工程款230萬元
    予原告。詎被告僅給付原告100萬元，尚積欠原告工程款130
    萬元（其中20萬元係開立發票日為100年4月10日、金額為20
    萬元之支票，惟亦遭退票）。再者，被告現已停業，後續已
    無法與業主苗栗縣政府完成驗收、結算之程序，則系爭合約
    第4條第2項之規定要件即無法被充足，且此非兩造訂約當時
    所得預料，又非可歸則於原告，若因此使原告承受無法向被
    告請求全部工程款之不利益，將顯失公平，又苗栗縣政府已
    確認系爭「鋁門窗工程」及「外牆鋁格柵工程」均已全部完
    工，是以，依民法第227條之2第1項情事變更原則，原告自
    得向被告請求全部工程款，即本件剩餘之工程款130萬元。
    。為此依系爭承攬之法律關係及票據之法律關係，提起本件
    訴訟。並聲明：如主文所示。被告則僅於支付命令聲明異議
    狀稱：被告是否有積欠該支付命令所示之款項，及是否有債
    務存在，誠有疑義等語。復未於言詞辯論期日到場，亦未再
    提出書狀作任何聲明或陳述。
四、法院之判斷：
  (一)原告主張之上開事實，業據其提出鋁門窗、外牆鋁格柵分包
    工程合約、支票、退票理由單、大里草湖郵局存證號碼0000
    85號存證信函、信元鋁業股份有限公司鋁門窗成品原廠出廠
    證明、鋁料材質證明書等影本各1件為證。而被告已於相當
    時期受合法之通知而未於言詞辯論期日到場，亦未提出準備
    書狀作任何爭執，依民事訴訟法第280條第3項前段、第1項
    之規定，視同自認，堪認原告前揭主張為真實。
  (二)按稱承攬者，謂當事人約定，一方為他方完成一定之工作，
    他方俟工作完成，給付報酬之契約，民法490條第1項定有明
    文。次按因條件成就而受不利益之當事人，如以不正當行為
    阻其條件之成就者，視為條件已成就。民法第101條第1項亦
    有明定。又按在票據上簽名者，依票上所載文義負責；發票
    人應照票據文義擔保支票之支付；執票人向支票債務人行使
    追索權時，得請求自為付款提示日起之利息，如無約定利率
    者，依年利六釐計算，分別為票據法第5條第1項、第126條
    、第133條所明定。經查，兩造間所簽立之頭份衛生所重建
    工程中關於鋁門窗、外牆鋁格柵工程分包工程合約第4條第1
    及2款約定：「付款方式：本工程付款辦法，除另有規定者
    外，依左列之規定，由甲方（即被告）按期以書面申請估驗
    計價。……(一)開工後於每月10日得申請估驗一次，依實做數
    量付給該期內完成工程價值之百分之90，並於同月25日支付
    價款。(二)全部工程完成，乙方（即原告）應開立出廠證明或
    保固書，經業主正式驗收合格結算後付清尾款」等語，有該
    合約書影本各1份在卷可稽，足見兩造係約定，頭份衛生所
    重建工程中關於鋁門窗、外牆鋁格柵工程應經業主正式驗收
    合格結算後，被告始付清尾款。惟依苗栗縣政府衛生局於10
    0年10月20日以苗衛行字第1000029283號函覆本院表示：系
    爭工程承攬廠商（即被告）因延遲履約，未依契約規範完工
    ，故未辦理驗收，該局已於100年5月16日終止契約，另於10
    0年6月8日辦理清算，關於鋁門窗及外牆鋁格柵工程已施作
    完畢，又後續工程以「苗栗縣頭份鎮衛生所水電消防工程」
    辦理招標，鋁門窗及外牆鋁格柵工程未列入工作項目等語。
    足徵原告既就系爭頭份衛生所重建工程中關於鋁門窗、外牆
    鋁格柵工程已依約如期完工，而被告原應使業主就此部分工
    程進行驗收結算，然被告竟就其承攬之其他部分工程，對業
    主遲延履約，而未依約完工，並遭業主於100年5月16日終止
    契約，致未能驗收結算，則系爭鋁門窗及外牆鋁格柵工程未
    能經業主驗收結算，係可歸責於被告之事由。是應可認被告
    以不正當行為阻其給付原告保留款之條件成就，視為條件已
    成就（最高法院87年度臺上字第1205號及90年度臺上字第96
    9號判決參照）。從而，原告依兩造間之承攬契約及票據之
    法律關係，請求被告給付上開尚未清償之如上開所述之金額
    ，為有理由，應予准許，爰為判決如主文所示。
五、本件原告陳明願供擔保，聲請宣告假執行，經核無不合，爰
    酌定相當之擔保金准許之。
六、據上論結，本件原告之訴為有理由，依民事訴訟法第385條
    第1項前段、第78條、第390條第2項，判決如主文。
中    華    民    國   100    年    12    月    9     日
                  民事第四庭    法  官  夏一
上正本係照原本作成。
如對本判決上訴，須於判決送達後20日內向本院提出上訴狀。如
委任律師提起上訴者，應一併繳納上訴審裁判費。
中    華    民    國   100    年    12    月    9     日
                                書記官  張珮琦